臺灣高等法院臺南分院刑事裁定
110年度聲再字第121號
聲  請  人  
即受判決人  黃淑靜


代  理  人  林三元律師
上列聲請人即受判決人因詐欺案件，對於本院108年度上易字第1
43號中華民國109年9月23日確定判決（原審案號：臺灣雲林地方
法院105年度易字第233號，起訴案號：臺灣雲林地方檢察署103
年度偵字第6218號、104年度偵字第2519號），聲請再審，本院
裁定如下：
    主  文
再審之聲請駁回。
    理  由
一、聲請再審意旨略以：
  ㈠聲請人即受判決人（下稱聲請人）黃淑靜因詐欺案件，經本
    院以108年度上易字第143號判決判處罪刑確定（下稱原確定
    判決）。該確定判決認定聲請人犯罪，係以：⒈證人廖建榮
    （告訴人）、黃媊、劉平和、游黎齡、吳錦淑、吳惠鈴（上
    2人為同案被告）於原審具結證明確；⒉聲請人與同案被告施
    翠蘋詐欺得款雖未直接匯入聲請人帳戶，然廖建榮匯給施翠
    蘋的錢，施翠蘋即分別轉匯聲請人的親友黃林甘（聲請人的
    阿姨）、洪甄英 （聲請人表哥林泰羽〈原名林昭卿〉之妻）
    、黃世祿（聲請人的親戚）；⒊廖建榮、黃媊提告後，施翠
    蘋曾於103年5月11日前往拜訪廖建榮、黃媊，廖建榮、黃媊
    猶為保護自己的權益之錄音採證；⒋同案被告吳錦淑為了證
    明其均係依聲請人教導而與廖建榮接洽，於原審乃提出如原
    確定判決附件三（下稱附件三）所示、標題為「○○○」之筆
    記手稿為主要論據。證人廖建榮、黃媊、吳錦淑、吳惠鈴、
    劉平和、游黎齡等於原第一審（即臺灣雲林地方法院，下同
    ）之結證内容亦詳為臚列（詳聲請狀理由貳、二部分）。因
    此原確定判決認定聲請人黃淑靜應負詐欺罪責，主要係以聲
    請人有邀告訴人廖建榮、黃媊、劉平和、游黎齡等投資股票
    及○○○畸零股，廖建榮、黃媊、劉平和、游黎齡等雖未將投
    資款匯入聲請人之帳戶，而匯入施翠蘋、吳錦淑、吳惠鈴姊
    妹等之帳戶，但嗣均未用之於投資股票及○○○畸零股，且有
    部分款項流入聲請人之親友。因此，本案之關鍵在於：⒈聲
    請人究竟有無邀約告訴人廖建榮、黃媊、劉平和、游黎齡等
    投資股票及○○○畸零股？⒉何以廖建榮、黃媊、劉平和、游黎
    齡等匯入施翠蘋、吳錦淑、吳惠鈴姊妹之款項會流入聲請人
    之親友（帳戶）？其流入是否係聲請人之指示？
　㈡本案之前因後果為新事實：⒈前因：原確定判決固記載：「本
    院斟酌：吳錦淑、吳惠鈴均證稱：其等係依被告黃淑靜的指
    示轉匯等語，且此部分紀錄均係吳錦淑為了證明伊等姊妹確
    實均聽從被告黃淑靜指示所為，而於原審中主動、積極提出
    ，並製作相關金流流向表（原第一審卷一第309頁，部分礙
    於證據因素本院無法盡信），並主動請求原審傳喚相關被告
    黃淑靜的親友前來作證（原第一審卷二第44頁），相較於此
    種態度，被告黃淑靜對此則無法合理解釋該等款項背後之原
    因（該多名親友均係被告黃淑靜的親友，被告黃淑靜應無聯
    繫、了解上的困難），因此吳錦淑主張上開匯款予被告黃淑
    靜親友，係依被告黃淑靜指示而為，應較為可信，此部分利
    益如認應歸由被告黃淑靜取得，乃符合經驗法則。」但事實
    上，吳錦淑、吳惠鈴姊妹於98年間，確實有挪用聲請人請吳
    錦淑、吳惠鈴姊妹轉交聲請人之親友黃林甘、林昭卿（原名
    林泰羽，配偶洪甄英）、黃世祿等投資工程之投資款及紅利
    共15,980,000元，嗣經聲請人發現後，吳錦淑、吳惠鈴姊妹
    再改為向黃林甘、林昭卿、黃世祿等借款，並約定分期清償
    ，此為前因。⒉後果：吳錦淑、吳惠鈴姊妹為清償黃林甘、
    林昭卿、黃世祿等之借款，乃利用聲請人因病前往雲林縣古
    坑地母廟拜拜，而認識廖建榮、黃媊、劉平和、游黎齡等時
    ，假借神佛指示要幫助廖建榮、黃媊、劉平和、游黎齡等獲
    利之詐術，遊說廖建榮、黃媊、劉平和、游黎齡等投資股票
    及○○○畸零股，再於廖建榮、黃媊將投資款400萬元匯入施翠
    蘋之帳戶後，商請施翠蘋轉匯黃林甘、林昭卿、黃世祿等之
    帳戶用以清償部分借款；復於詐得廖建榮、黃媊、劉平和、
    游黎齡等投資款後，自行匯入黃林甘、林昭卿、黃世祿等之
    帳戶以清償借款，除以匯入方式外，其餘以現金清償借款，
    此即廖建榮、黃媊、劉平和、游黎齡何以被詐欺及款項為何
    會流入聲請人親友帳戶之後果。以上前因後果在確定判決前
    已經存在，但未經調查斟酌，如經調查，應可動搖原確定判
    決，而為新事實。
　㈢「前因」之新事實實質内容與新證據：⒈新事實：聲請人跟隨
    ○○工程有限公司（下稱○○公司，該公司於96年間解散）大股
    東黃○標投資，黃○標於98年間，借牌標得興達施工處拆除翻
    修修繕工程，親友黃世祿、黃林甘、林昭卿分別出資485萬
    元、400萬元、400萬元，共1，285萬元，約半年可結案，紅
    利約為投資金額之20〜25%(以實際獲利而定），工程於98年5
    月間動工，於98年12月25日進行總結算工程款與紅利，約定
    同年7月、9月、12月，分三次結算。各次結算金額（含投資
    款及紅利）如下：98年7月⑴黃世祿2,108,000元。⑵黃林甘1,
    711,500元。⑶林泰羽1,711,500元。以上5,531,000元。98年
    9月⑴黃世祿2,108,000元。⑵黃林甘1,711,500元。⑶林泰羽1,
    711,500元。以上5,531,000元。98年12月⑴黃世祿1,984,000
    元。⑵黃林甘1,467,000元。⑶林泰羽1,467,000元。以上4,91
    8,000元。以上合計15,980,000元。黃○標因係借牌標工程，
    未將工程盈餘款直接匯入帳戶，而於結算後交付現金予聲請
    人，再由聲請人在高雄市○○區○○街00巷00號住處交給吳錦淑
    ，請吳錦淑送到黃林甘、林昭卿、黃世祿等位於高雄市永安
    區之住家，但吳錦淑於98年5、6月間某日，未經聲請人同意
    ，私下到永安找黃林甘、林昭卿、黃世祿等三位投資人，佯
    稱需到12月底總結算時才可以一次拿回投資款及紅利，但聲
    請人因不知情而仍依約依次將現金交予吳錦淑，並請吳錦淑
    轉交給三位投資人，惟吳錦淑、吳惠鈴姊妹均未轉交，而共
    挪用聲請人交付之15,980,000元。99年1月底，因黃蘇秀娥(
    黃世祿之妻）告知黃林靜江（聲請人之母），並未拿到其工
    程款與紅利，黃林靜江通知聲請人後，發覺不對勁，聲請人
    通知吳錦淑到家中詢問，當時施翠蘋（黃淑靜配偶之姐姐)
    和吳惠鈴（吳錦淑之妹妹）同在現場，詢問為何黃林甘、林
    昭卿、黃世祿等投資人均未收到工程款與紅利，吳錦淑回答
    因另外成立環測實驗室，故未經聲請人同意私自挪用7月至1
    2月這幾筆款項，聲請人於氣憤之餘表示無法接受，請吳錦
    淑、吳惠鈴自行向這三名投資人解釋解決問題。但吳錦淑一
    直不作處理，直到99年4月間，才到黃林靜江家門口處理，
    當時在場者有吳錦淑、吳惠鈴、施翠蘋、黃林甘、黃蘇秀娥
    、洪甄英、黃林靜江等共七人，吳錦淑與吳惠鈴表示因投資
    環測實驗室故無法歸還款項，並向其三人說明聲請人有按時
    拿取工程及紅利款項交付，都是拿到款項後，私自挪用，所
    以，所欠款項改由吳錦淑與吳惠鈴向其三人借款投資環測實
    驗室，並等環測實驗室成立後再返還，其等三人並未對吳錦
    淑與吳惠鈴之說法表示意見，只說今天是拿不到錢回來就離
    開。99年1到8月間，因黃蘇秀娥經常去黃林靜江家中反覆一
    再詢問，不堪其擾，黃林靜江乃先從自己向永安鄉農會本會
    申設之帳號0000000號帳戶，於99年8月2日轉帳給黃世祿200
    萬元，於同年12月20日電匯給黃林甘100萬元，於100年8月1
    日轉帳給林昭卿50萬元，共350萬元應急，並且要求若三人
    有拿到吳錦淑、吳惠鈴還款後，應再歸還（聲請狀證一）。
    以上之新事實，如前述原確定判決所載，聲請人於偵審程序
    未作說明，而為已經存在，但未經調查斟酌之新事實。⒉新
    證據：⑴99年1到8月間，因黃蘇秀娥經常去黃林靜江家中反
    覆一再詢問，不堪其擾，黃林靜江乃先從自己向永安鄉農會
    本會申設之帳號0000000號帳戶，於99年8月2日轉帳給黃世
    祿200萬元，於同年12月20日電匯給黃林甘100萬元，於100
    年8月1日轉帳給林昭卿50萬元，共350萬元應急之事實，有
    黃林靜江永安鄉農會本會0000000號帳戶之交易明細表可證
    （聲請狀證二）。⑵以上黃林靜江先墊還黃林甘、林昭卿、
    黃世祿等共350萬元之事實，並有聲請人、施翠蘋及友人李
    妙卿於110年8月30日下午7時5分時許起與黃世祿懇談之錄音
    及譯文可證（聲請狀證三）。⑶黃林甘已死亡，但林昭卿、
    黃世祿、黃林靜江、施翠蘋均願到庭結證①99年4月間，吳錦
    淑、吳惠鈴姊妹有到黃林靜江家門口處理挪用款項事，吳錦
    淑與吳惠鈴表示因投資環測實驗室故無法歸還款項，並向黃
    林甘、林昭卿、黃世祿三人說明聲請人有按時拿取工程及紅
    利款項交付，都是拿到款項後，私自挪用；②黃林靜江因無
    奈，只好先墊還350萬。且如吳錦淑、吳惠鈴姊妹否認時，
    並願與吳錦淑、吳惠鈴姊妹對質。以上之證據，主要在於證
    明⑴吳錦淑、吳惠鈴姊妹於98年間，挪用聲請人交付原應轉
    交黃林甘、林昭卿、黃世祿等之投資款及紅利；⑵聲請人之
    母黃林靜江於投資人黃世祿之妻一再催討後，有先墊還350
    萬元給三位投資人；⑶吳錦淑、吳惠鈴姊妹有在施翠蘋偕同
    下於99年4月間某日，前往黃林甘、林昭卿、黃世祿等位於
    高雄市永安區之黃林靜江住處門前與黃林甘、林昭卿、黃世
    祿自白聲請人有依約依次交付投資款及紅利，請其轉交黃林
    甘、林昭卿、黃世祿等投資人，但被挪用之事實，並請改為
    其向黃林甘、林昭卿、黃世祿借款。此等證據，在原偵審程
    序亦未經調查斟酌，故為新證據。
　㈣「後果」之真相與新證據：⒈吳錦淑、吳惠鈴姊妹詐欺廖建榮
    、黃媊、劉平和、游黎齡等之真相⑴聲請人於85年間遷居高
    雄市岡山區碧紅街26巷58號，自79年間起因機能性胃腸障礙
    ，嗣復因其他不明原因長期病痛，經常眩暈，86年間，體重
    甚至減輕至30多公斤左右，又因臉部皮膚破損難以治癒極度
    自卑不願外出，同案被告吳錦淑、吳惠鈴姊妹因居住在聲請
    人住宅附近，吳錦淑又是聲請人之妹黃招弟之同學，因地緣
    和親妹同學之關係而日漸熟捻，知聲請人有病痛而主動示好
    關懷，日久而漸生信任，聲請人並感恩吳錦淑、吳惠鈴姊妹
    ，而給予吳錦淑、吳惠鈴姊妹經濟上之支援。聲請人長期眩
    暈而必須經常臥床，有維心診所、高雄市立岡山醫院、盧榮
    福診所、義大醫療財團法人義大醫院等開立之四張診斷證明
    書（依就診時間排序）等影本可證（聲請狀證四）。且：①
    臺灣雲林地方法院於105年6月21日審理105年度易字第233號
    詐欺案，在該院刑事第四法庭公開行準備程序時，（法官問
    聲請人：請問你是生什麼病？）聲請人答：我也不知道，我
    就是莫名其妙一直瘦，有時候會暈倒，醫生檢查不出來。（
    法官問吳錦淑：你有去照顧被告嗎？）吳錦淑答：有，我也
    不知道的病，他暈倒的時候就會有神明出來講話，游黎齡、
    廖建榮他們也有碰到過。（法官問吳錦淑：就你了解，他有
    去哪裡就醫嗎？）吳錦淑答：生病的時候是我照顧他，有帶
    他去醫院看病，有去義大、國泰皮膚科，就是因為他的臉的
    這樣，所以才到地母廟那邊。（法官問聲請人：還有去什麼
    地方看病？）聲請人答：我去過很多醫院，幾乎全省都跑過
    。證明聲請人經常眩暈無法自理生活，被告吳錦淑有照顧聲
    請人，並帶同聲請人就醫。②(檢察官問吳錦淑：她之前都你
    在照顧？）證人吳錦淑答：對，就在他們家幫她抓身體、照
    顧他小孩，那時候小孩還小，幫她買三餐、幫她打掃家裡，
    難聽一點就說女傭。（雲林地院105年度易字第233號詐欺案
    卷三，106年7月6日審判筆錄電子卷證第159頁）。從以上之
    聲請人所述及同案被告吳錦淑所述聲請人常期眩暈致不能自
    行處理家務之情形，與診斷證明書所載情形相符。以上聲請
    人長期生病臥床不能自行處理家務，因此於○○公司大股東黃
    ○標借牌得標工程，分期結算及總結算後，將投資款及紅利
    交聲請人再轉交黃林甘、林昭卿、黃世祿等投資人，聲請人
    必須再請吳錦淑、吳惠鈴姊妹轉交投資人，及嗣由吳錦淑、
    吳惠鈴姊妹陪同前往地母廟求神解厄治病之主因。⑵吳錦淑
    、吳惠鈴姊妹因聲請人前往地母廟求神解厄治病而認識在地
    母廟服務之廖建榮、劉平和、游黎齡等，及廖建榮之配偶黃
    媊，並於多次前往地母廟拜拜，聲請人更因覺得病情有好轉
    而樂捐20萬元後，彼此越加熟識，而聊天談起投資股票，但
    因吳錦淑、吳惠鈴姊妹陪同聲請人前往拜拜，聲請人又捐款
    20萬元，讓廖建榮、黃媊、劉平和、游黎齡等從外型觀察，
    誤認為吳錦淑、吳惠鈴姊妹為聲請人之助理，雖聲請人僅去
    地母廟拜拜，但於吳錦淑、吳惠鈴姊妹向廖建榮、黃媊、劉
    平和、游黎齡等鼓勵投資股票時，均佯以聲請人有投資股票
    及代客操盤為詞誘使廖建榮、黃媊、劉平和、游黎齡等信以
    為真，再於離開地母廟後，一再以電話聯絡廖建榮、黃媊、
    劉平和、游黎齡等，並佯稱聲請人交待將款匯入施翠蘋、吳
    錦淑、吳惠鈴姐妹之帳戶廖建榮、黃媊因而匯入400萬元至
    施翠蘋之帳戶，劉平和匯入吳錦淑、吳惠鈴姐妹帳戶50萬元
    、游黎齡匯入150萬元。嗣再以投資○○○畸零股為詞，使廖建
    榮交付現金500萬元，劉平和匯入162萬元，游黎齡匯入50萬
    元。⑶吳錦淑、吳惠鈴姐妹於廖建榮匯款至施翠蘋帳戶後，
    向施翠蘋商借其中300萬元分別分次轉匯入黃林甘、林昭卿
    、黃世祿等之帳戶，以作為清償部分借款。⑷吳錦淑、吳惠
    鈴姐妹於廖建榮、劉平和、游黎齡分別匯入之912萬元後，
    將755萬元款轉匯黃林甘、林昭卿、黃世祿等帳戶，其餘則
    再分次以現金交付黃林甘、林昭卿、黃世祿等以清償借款。
    以上為施翠蘋、吳錦淑、吳惠鈴姊妹詐欺廖建榮、黃媊、劉
    平和、游黎齡之事實，聲請人全未參與，但廖建榮、黃媊、
    劉平和、游黎齡等均從外型觀察誤認為聲請人所主導，及為
    何吳錦淑、吳惠鈴姊妹詐欺所得會流入聲請人之親友黃林甘
    、林昭卿、黃世祿等之帳戶之原因，即本次聲請再審所指後
    果之真相。⒉新證據：⑴施翠蘋自首偽證（聲請狀證五）施翠
    蘋為原詐欺案之同案被告，固為聲請人之大姊（配偶施永康
    之姊），但聲請人無辜受重刑判決之後，深感為逃刑責，及
    於偵審中期盼聲請人代為清償債務，而與吳錦淑、吳惠鈴姊
    妹一同推給聲請人，廖建榮、黃媊、劉平和、游黎齡等被害
    人亦同此考量，使聲請人無辜受害心生不安，基於「我願意
    自首就是想這輩子少點業障」之思維，乃向雲林地檢署自首
    犯罪，可分析如下：⑴從自首狀之内容，可以理解本案偵審
    期間，各共同被告及被害人推卸責任前後之陳述不一，甚至
    相互矛盾，且如聲請人參與犯罪，其證明犯罪之積極證據究
    竟為何？均無合理的證據聯結。⑵施翠蘋自首之動機：「本
    人自首祈求司法明察，我因畏罪卸責的過失日夜自責，當然
    對原告廖建榮也有虧欠，若廖建榮、黃媊，願意坦誠實情我
    必當出監後努力工作清償債款。」（詳見自首狀八）。⑶雲
    林地檢署分110年度偵字第1574號偵查，於110年5月5日偵查
    終結，檢察官為不起訴之處分之理由為：「自首意旨認被告
    涉犯偽證罪嫌，無非以被告於雲林地院105年11月21日行準
    備程序時，所為系爭陳述不實在為據。經查，被告於雲林地
    院105年11月21日行準備程序時，以共同被告身分為系爭陳
    述，為被告以自首與陳情狀及警詢時所坦承，並經本署檢察
    官調閱雲林地院105年度易字第233號案件之105年11月21日
    準備程序筆錄核對無訛，此部分事實固堪以認定。惟查，上
    開雲林地院105年11月21日之準備程序，被告以該案共同被
    告之身分陳述，供前及供後均未具結，自與刑法偽證罪『供
    前或供後具結，而為虛偽陳述』之構成要件有間。被告復於1
    07年9月4日雲林地院審理時，具結後以證人身分陳稱：『（
    檢察官行主詰問：後續在100年12月8日又有陸續匯30萬、30
    萬、30萬【按：即被告將廖建榮匯入被告元大帳戶之款項匯
    出】，這是匯款去給誰？應該是黃世祿、黄林甘還有洪甄英
    的，因為99年時吳錦淑、吳惠鈴邀我到黃林靜江他們家門口
    ，跟洪甄英還有黃林甘，黃世祿不在，由黄世祿的太太代表
    ，就是跟這些人說吳錦淑挪用他們的錢去做環測實驗室，請
    他們這些人給他們時間，他們會慢慢償還，所以當廖建榮這
    個錢進來後，他們(按：即吳錦淑、吳惠鈴）叫我分攤還，
    我當時拒絕，我說這個是廖建榮他寄託的，這個我不能動用
    ，他們就說他們實驗室大概在兩、三個月就…」，有雲林地
    院於107年9月4日審判筆錄在卷可證，此一陳述既係被告具
    結後以證人身分陳述，且核其内容與自首意旨所指之『真相』
    相符。復經調閱雲林地院易字第233號及本署103年度偵字第
    6218號、104年度偵字第2519號全部電子卷證，遍查歷次本
    署偵查、法院準備程序及審理筆錄，均未被告具前、後有為
    與系争陳述内容相同之證詞，是自首意旨内容縱屬實在，被
    告所為系争陳述仍與偽證罪之構成要件有間，自不能以該罪
    相繩。此外，復查無其他積極證據足認被告有何前揭自首之
    犯行，諸首揭法條及判決要旨，自難僅憑被告之自白，逕認
    被告有上開偽證之犯行，應認被告犯罪嫌疑不足。」有該不
    起訴處分影本（聲請狀證六）可證。施翠蘋自首犯罪情節均
    有客觀事證可供查證，並甘願再負偽證罪責，其可信度應無
    庸置疑。且其自首内容已包含吳錦淑、吳惠鈴姊妹挪用聲請
    人交付原請轉交黃林甘、林昭卿、黃世祿等投資人之投資款
    及紅利之事實。⑵經聲請人、施翠蘋及友人李妙卿於110年8
    月25日與劉平和、游黎齡懇談後，劉平和、游黎齡證實當初
    確實是吳錦淑、吳惠鈴姊妹向他們談投資股票及○○○畸零股
    之事，有談話錄音及譯文可證（聲請狀證七，其中重點內容
    詳聲請狀第17至20頁）。⑶施翠蘋、吳錦淑、吳惠鈴姐妹收
    受及匯出款項之情形(確定判決附表二及聲請狀證九）如下
    ：①原確定判決犯罪事實一、㈠廖建榮、黃媊部分⓵匯入：A.1
    00年11月25日廖建匯款200萬元至施翠蘋申設之元大銀行臺
    南分行帳戶（下稱甲帳戶）中。B.100年12月13日廖建榮匯
    款200萬元至甲帳戶中。⓶匯出情形：A.100年12月8日施翠蘋
    自甲帳户匯款30萬元至黃林甘（即被告黃淑靜之阿姨）申設
    之中華郵政帳戶中。B.100年12月8日施翠蘋自甲帳戶匯款30
    萬元至洪甄英（即被告黃淑靜之表嫂）申設之中華郵政帳戶
    中。C.100年12月8日施翠蘋自甲帳戶匯款30萬元至黃世祿（
    即被告黃淑靜親戚）申設之南雄市永安區漁會帳戶。D.100
    年12月8日施翠蘋自甲帳戶轉匯106萬元至施翠蘋申設之元大
    銀行臺南分行帳戶（下稱乙帳戶）中。E.100年12月13日施
    翠蘋自甲帳戶匯款200萬元至乙帳户②原確定判決犯罪事實一
    、㈡廖建榮、黃媊部分⓵匯入：A.101年5月2日廖建榮自黃媊
    申設之彰化銀行斗六分行帳戶提領現金200萬元後，交付予
    吳錦淑。B.101年5月4日廖建榮自其申設之臺灣銀行斗六分
    行帳户提領現金100萬元，並自黃媊申設之彰化銀行斗六分
    行帳戶提領現金200萬元後，共交付現金300萬元予吳錦淑。
    ⓶匯出情形：A.吳錦淑與吳惠鈴於101年5月2日將前開200萬
    元存人吳惠鈴申設之中華郵政岡山郵局帳戶（下稱郵局帳戶
    ）中。B.吳惠鈴於101年5月2日自上開郵局帳戶提領現金6萬
    元、4萬元，於101年5月3日現金提領2萬元、100萬元。C.吳
    錦淑與吳惠鈴於101年5月4日將廖建榮交付之300萬元存入吳
    惠鈴申設之郵局帳戶中。D.吳惠鈴於101年5月5日郵局帳戶
    提領10萬4,000元，再匯款10萬4,000元至蔡碧芬申設之大眾
    銀行帳户中。E.吳惠鈴於101年5月5日自郵局帳戶提領現金2
    50萬元。F.吳惠鈴於101年5月5日自郵局帳戶提領50萬元後
    ，再匯款50萬元至洪甄英之郵局帳自中。G.吳惠鈴於101年5
    月5日自其郵局帳戶提領現金30萬元後，再匯款30萬元至黃
    林甘之郵局帳戶中。③原確定判決犯罪事實一、㈢劉平和部分
    ⓵匯入：101年1月5日匯款50萬元至吳錦淑申設之帳號新光銀
    行岡山分行帳戶（下稱新光銀行帳戶）中。⓶匯出情形：吳
    錦淑於101年1月9日自其新光銀行帳戶提領現金49萬元。④原
    確定判決犯罪事實一、㈢游黎齡部分⓵匯入：A.100年12月20
    日匯款60萬元至吳錦淑申設之上開新光銀行帳户中。B.101
    年1月17日匯款90萬元至吳錦淑申設之帳號臺北富邦銀行岡
    山簡易型分行帳戶（下稱富邦銀行帳户）中。⓶匯出情形：A
    .吳錦淑於100年12月21日自其新光銀行帳戶提領現金521，0
    00元。B.吳錦淑於101年1月17日自其富邦銀行帳戶提領現金
    90萬元。C.吳惠鈴於101年1月17日存款5萬8,000元至黃靜君
    (即被告黃淑靜之堂妹）申設之台新銀行帳戶中。⑤原確定判
    決犯罪事實一、㈣劉平和部分⓵匯入：101年4月20日匯款12萬
    元至吳錦淑之富邦銀行帳户中2.101年5月2日匯款150萬元至
    吳錦淑之富邦銀行帳戶中。⓶匯出情形：A.吳錦淑於101年4
    月20日提領現金12萬元。B.吳惠鈴分別於101年5月3日自吳
    錦淑富邦銀行帳戶匯款50萬元至黃林甘郵局帳戶、匯款100
    萬元至洪甄英郵局帳戶中。⑥原確定判決犯罪事實一、㈣游黎
    齡⓵匯入：101年4月27日匯款50萬元至吳錦淑富邦銀行帳户
    中。⓶匯出情形：吳惠鈴於101年4月30日自吳錦淑富邦銀行
    帳戶提領現金50萬元。從以上施翠蘋、吳錦淑、吳惠鈴姊妹
    取得廖建榮、黃媊、劉平和、游黎齡等交付之款項後，固有
    部分因吳錦淑、吳惠鈴姊妹因挪用聲請人交付原應轉給黃林
    甘、林昭卿、黃世祿之投資款及紅利，嗣改為向黃林甘、林
    昭卿、黃世祿借用，而轉入黃林甘、林昭卿、黃世祿等之帳
    戶外，尚有留供自用部分，亦相對證明渠等使用廖建榮、黃
    媊、劉平和、游黎齡等交付之款項，係本於自主使用，完全
    與聲請人無關，更非聲請人有所指示。⑷臺灣雲林地方法院1
    08年度訴字第16號損害賠償事件109年11月5日言詞辯論筆錄
    被害人廖建榮、黃媊、劉平和、游黎齡等提起刑事附帶民事
    訴訟訴請被告黃淑靜、吳錦淑、吳惠鈴、施翠蘋等給付損害
    賠償及不當得利，於109年11月5日，在臺灣雲林地方法院審
    理108年度重訴字第16號損害賠償事件民事庭言詞辯論時，
    廖建榮、黃媊、劉平和、游黎齡等均未證稱將款匯入聲請人
    之帳戶，有該言詞辯論筆錄影本可證（聲請狀證十），可證
    吳錦淑、吳惠鈴姊妹除向他人行騙外，並嫁禍於聲請人。⑸
    關於○○○畸零股：①劉平和、游黎齡、施翠蘋、李妙卿、黃淑
    靜等於110年9月20日談話之内容（同聲請狀證八）如下：「
    李妙卿：後面在綠色隧道，綠色隧道是怎麼發生的，綠色隧
    道是○○○的事情。游黎齡：後面，其實這個這麼久了，叫我
    講的很詳細我也真的。李妙卿：那時候要去綠色隧道小蜜蜂
    工坊的時候，就是她(黃淑靜）要拿錢拜託你轉交給師姐，
    兩個師姊。游黎齡：嘿啊，要幫忙人家。李妙卿：那個時候
    ，那個時候你知道在場的有誰，綠色隧道小蜜蜂工坊。游黎
    齡：劉師兄、阿擱黃淑靜、吳錦淑、吳惠鈴、還有我。李妙
    卿：那個時候她黃淑靜有沒有說到什麼。游黎齡：那個時候
    她人不舒服，她人不舒服好像趴在桌子那裏休息。李妙卿：
    休息後她有沒有說什麼，這中間吳錦淑有沒有跟你說到什麼
    。游黎齡：那時候也是有說到股票，說有什麼畸零股。李妙
    卿：你說的是○○○嗎。游黎齡：○○○是後來才說那個名，本來
    剛開始是說不能說不能說哪一支。李妙卿：不能說，是你後
    來你問她才說（游黎齡：後來才說○○○），她是電話跟你講
    的嗎。游黎齡：忘了怎麼講，反正最後才講。李妙卿：是後
    來才確定是○○○就對了。游黎齡：嘿嘿對啊」、「06：04李
    妙卿：所以○○○最後這裡錢，也是她叫你匯到她帳戶就對了
    ，（游黎齡：嘿啊），所以也是匯到吳錦淑，這中間你有沒
    有再問她，向黃淑靜問。游黎齡：譕啦，那時候都接不到她
    」以上新證據均未在確定判決前之偵審程序調查斟酌，而確
    定判決附表二施翠蘋、吳錦淑、吳惠鈴姊妹收受及匯出款項
    之情形，亦未於確定判決前之偵審程序調查該等金流之實質
    意義（致誤以為流入聲請人之親友帳戶，即認定該部分之犯
    罪所得應歸聲請人），等同未經調查，故均為新證據。
　㈤以上新事實、新證據與確定判決前偵審程序已存在證據之相
    互印證：⒈雲林縣警察局斗六分局調查本詐欺案時，吳錦淑
    對偵查員問黃淑靜（即聲請人）在本詐欺案所扮演之角色時
    ，吳錦淑拒絕回答；吳惠鈴則稱沒有詐欺（雲林地檢署104
    年度偵字第2519號詐欺案，104年6月1日斗六分局調查筆錄
    ，電子卷證第25頁、吳惠鈴第30頁）。⒉雲林地檢署檢察官
    於103年5月14日訊問時，（檢察官問廖建榮：是否要告吳惠
    鈴等四人詐欺，其中有關於施翠蘋、黃淑靜100年11月25日
    、100年12月13日向你詐得400萬元部分？）廖建榮答：100
    年9月間，我到古坑的地母廟當義工，收驚時，碰到吳錦淑
    、吳惠鈴、黃淑靜來收驚，後來就認識他們，幫他們處理身
    體上、工作上的事情，他說為了報答我，吳錦淑介紹我他在
    做環境測定機構公司叫我入股，我說如果入股可以，我要去
    公司上班，不領薪水可以，後來因為他不讓我去公司，我就
    沒有投資，後來吳錦淑就介紹黃淑靜有投資股票，再介紹施
    翠蘋說他在元大證券上班，我有去元大確認施翠蘋確實有上
    班，我在100年11月25日先匯200萬元到施翠蘋到元大銀行台
    南分行的帳戶，隔星期，他說再希望我投資200萬元，在他
    那邊占一成，我就再匯200萬元。（雲林地檢署103年度他字
    第626號詐欺案，103年5月14日訊問筆錄，電子卷證第39頁
    ）亦僅侷限於「吳錦淑就介紹黃淑靜有投資股票，再介紹施
    翠蘋說他在元大證券上班」，並未證稱黃淑靜有施用何種詐
    術。⒊事實上，廖建榮是將400萬元匯入施翠蘋之帳戶，500
    萬元則是交給吳錦淑存入吳惠鈴之帳戶，劉平和、游黎齡將
    款匯入吳錦淑之帳戶，除經施翠蘋、吳錦淑、吳惠鈴坦承不
    諱外，並有相關客戶往來明細及台北富邦商業銀行股份有限
    公司岡山簡易型分行中華民國104年4月16日北富銀岡山字第
    1040000008號函覆檢附之吳錦淑帳號：000000000000之往來
    明細（各類存款歷史對帳單）有游黎齡0000000匯入900,000
    元，0000000匯入500,000元，劉平和於0000000匯入1,200,0
    00元，於0000000匯入1,500,000元之記錄。(雲林地檢署103
    年度偵字第6218號詐欺案卷三，電子卷證第60頁），可證與
    聲請人完全無關。⒋105年5月某日，施翠蘋曾打電話請游黎
    齡、劉平和到高雄岡山的三皇三家見面，要了解他們提告的
    原因，游黎齡、劉平和在談話中曾明確表示，吳錦淑、吳惠
    鈴、吳建德（吳錦淑之弟）三人曾以古坑玉龍宮（雲林縣○○
    鄉○○000號）的太子爺有要事宣告，在午夜12點召集信徒與
    游黎齡在外縣市的親友參與，吳氏三兄妹告知眾人，太子爺
    指點大家須投資他們所經營的環測公司，若違背太子爺的意
    思，家裡面將有不測，游黎齡、劉平和因此而投資吳氏的環
    測（見施翠蘋自首狀五）。⒌雲林縣警察局斗六分局調查本
    詐欺案時，偵查員問吳錦淑：劉平和於警詢筆錄中稱:於100
    年10月渠在雲林縣古坑鄉地母廟認識黃淑靜及吳錦淑及吳惠
    鈴後，他們三人向我説稱奉地母娘娘指示要幫助我投資賺錢
    ，並邀約我集資買賣股票，我依吳錦淑指示於101年01月05
    日第一次匯款新台幣50萬元至吳錦淑新光銀行岡山分行帳號
    0000000000000帳戶内，又在101年4月份左右黃淑靜及吳錦
    淑及吳惠鈴三人又向我謊稱要集資投資○○○畸零股，吳錦淑
    又指示我分別在101年4月20日、5月2日分別匯款12萬元、15
    0萬元到吳錦淑富邦銀行岡山分行帳號00000000000帳户内我
    總共遭詐欺新台幣212萬元這件事你作何解釋？是否屬實？
    吳錦淑答：100年10月【正確日期我忘記了】劉平和被神明
    附身跟游黎齢講說叫他跟劉平和說要幫助我們，劉平和就將
    新台幣212萬元借給我，這是我跟他借錢的關係，不是叫劉
    平和投資的錢。吳惠鈴答：我只知道上揭款項是我姊吳錦淑
    向劉平和借錢的，並不是要劉平和投資股票及投資○○○畸零
    股的錢，這件事我沒有參與也沒有詐騙他們。（雲林地檢署
    104年度偵字第2519號詐欺案，104年6月1日斗六分局調查筆
    錄，電子卷證第23、29頁)。⒍臺灣雲林地方檢察署偵查中，
    調查廖建榮於103年4月9日向被告吳錦淑催討債務時，除了
    被告吳錦淑回答廖建榮以外，其間偶爾陪伴在被告吳錦淑身
    旁的女生會出聲講話，内容詳如附件一所示。而被告吳錦淑
    於103年8月4日偵查中坦承：（第二段錄音，插話的人還非
    常清楚你們之間的投資，她是誰？）有可能是我妹妹吳惠鈴
    ，因為有時候我們在車上。（第三段錄音是誰的聲音？）旁
    邊插話的人應該是我妹妹，因為那時是我們在家等語。被告
    吳惠鈴當場也坦承：（第三段錄音）我沒有聽過自己錄音的
    聲音，但聽那個聲音應該是我的聲音（他卷第81、82頁）；
    嗣於103年9月9日偵查中，被告吳錦淑再次坦承：（譯文中
    吳錦淑與告訴人對話時，旁邊的聲音是誰的？）應該是我們
    在車上，聲音應該是吳惠鈴。被告吳惠鈴亦當庭坦承：應該
    是，因為我沒有聽過自己錄音的聲音（他卷第115頁）。⒎臺
    灣雲林地方法院於105年6月21日審理105年度易字第233號詐
    欺案，在該院刑事第四法庭公開行準備程序時，與本案有關
    之證據（陳述）如下：⑴法官問吳惠鈴：檢察官起訴的事實
    認為你有把廖建榮的500萬元存入你的帳戶，而且你有去收
    受這筆錢？被告吳惠鈴答：有。因為我姊說剛好我有帳戶，
    所以就拿我的去用。法官問吳惠鈴：是你自己去存的？被告
    吳惠鈴答：我有跟他一起去，那天剛好下雨。吳錦淑答：我
    叫他跟我一起去。(臺灣雲林地方法院105年度易字第233號
    詐欺案，電子卷證筆錄第5-6頁）足見被告吳錦淑、吳惠鈴
    共同收取被害人廖建榮交付之500萬元。⑵法官問聲請人（黃
    淑靜）：自己本人進出帳戶，為什麼不用自己的帳戶？聲請
    人答：我生病十幾年，我很信任他們，所以把存摺、印章交
    給他們保管，在臺南的時候他跟施翠蘋發生了一些事情，也
    是錢、投資的事情，到了事情發生的時候，我才知道我的存
    摺被匯進400萬然後又領出去，因為我印象中我沒有拿到這
    些錢，因為我存摺都寄放吳錦淑。（同上卷第10頁）⑶法官
    問聲請人：你的意思？聲請人答：當時候我跟劉師兄還有游
    黎齡講說他們什麼時候會還我不知道。我有跟他們說不要告
    了，我幫他們還一還，如果沒有這件事情的話，我說我願意
    這樣子做。我跟游黎齡、劉師兄講，做人做事不要以神來說
    ，告我之前應該先確認我有沒有收到你們的錢。我之前我要
    幫忙，但是他們沒有通知我就給我起訴了，我當然不服氣。
    因為我很生氣，所以我不和解了。（同上卷第12頁）益證劉
    平和、游黎齡交付被詐騙之金錢給被告吳錦淑、吳惠鈴，並
    非交付給聲請人。⒏臺灣雲林地方法院於105年11月21日審理
    105年度易字第233號詐欺案，在該院刑事第四法庭公開行準
    備程序時，有如下之訊問及回答（院卷㈡第45頁）：法官問
    ：但是依照之前問告訴人的結果，告訴人其實不是單單因為
    神明的關係就投資了，是因為相信他有操盤的能力，照告訴
    人的說法你在旁邊說他有操盤的能力？被告吳錦淑答：我也
    是從他妹妹的口中聽他說他姐姐很會賺錢，怎麼樣的操作法
    我不知道。法官問：告訴人，他是都不知道怎麼操作嗎？告
    訴人廖建榮答：是有跟我們說黃淑靜很會操作股票，也有跟
    我們推薦黄淑靜這樣子。他說黃淑靜有幫人家代操股票，賺
    了很多錢，希望我們入股投資這樣。法官問：有沒有跟廖建
    榮講說黃淑靜認識○○○的股東？被告吳錦淑答：是黃淑靜跟
    我說，叫我幫他傳達。從以上吳錦淑之應答内容明顯可看出
    吳錦淑假借聲請人名義向廖建榮、黃媊、劉平和、游黎齡等
    行騙，吳錦淑才是真正之主導者。⒐本院108年度上易字第14
    3號確定判決暨所引筆錄内容：⑴被告吳錦淑於原審仍否認犯
    罪，改辯稱：伊沒有勸廖建榮等人投資，是黃淑靜叫伊幫忙
    傳達。伊本身也是投資人之一，只是黃淑靜叫廖建榮他們把
    錢匯到伊的帳戶，黃淑靜也會跟伊講投資的事，伊就照這些
    跟廖建榮他們講；伊以為黃淑靜所講的事情是真的，就相信
    黃淑靜，是到一審開庭後才慢慢知道黃淑靜說要投資都是假
    的，伊和妹妹吳惠鈴都是被黃淑靜利用的被害人，並無與黃
    淑靜共同詐欺等語（原審卷二第45至47、172、174頁、原審
    卷五第310頁）。⑵被告吳錦淑於本院準備程序、第一次審理
    程序先稱：願意坦承犯罪（本院卷一第256頁、本院卷二第1
    02頁），嗣於本院第二次審理程序又稱：否認犯罪，並仍以
    上開情詞答辯（本院卷二第197、230頁以下）。⑶被告吳惠
    鈴於原審、本院仍否認犯罪，辯稱：伊沒有向廖建榮說過被
    告黃淑靜認識○○○的股東，或說有在買畸零股投資，獲利至
    少3成；伊也沒有對劉平和、游黎齡說黃淑靜有在買○○○畸零
    股。伊對股票根本就不懂，只是有隨黃淑靜、吳錦淑一同前
    往拜拜而已，有時候伊等在講他們的事情，伊會走開，伊不
    清楚廖建榮他們投資的狀況是怎麼樣等語（原審卷二第48、
    50、175頁，本院卷二第256、230頁以下）。綜上，可見如
    果偵查犯罪「案重初供」時，原先廖建榮、黃媊、劉平和、
    游黎齡並未指聲請人以邀約投資股票或投資○○○畸零股之詐
    術使廖建榮、黃媊、劉平和、游黎齡交付金錢，亦未指明聲
    請人指示廖建榮、黃媊、劉平和、游黎齡等將款匯入施翠蘋
    、吳錦淑、吳惠鈴姊妹之帳戶，而從中穿針引線及以電話聯
    絡者，均是吳錦淑、吳惠鈴姊妹，但隨著偵查及審判進度，
    而陸續轉向指認聲請人主導，而廖建榮、黃媊、劉平和、游
    黎齡等之轉向指認聲請人主導，依前述談話内容可知是誤認
    吳錦淑、吳惠鈴姊妹為聲請人之助理，或如施翠蘋自首狀所
    指的為期聲請人能代為清償而轉向。而吳錦淑、吳惠鈴姊妹
    之轉向則是基於卸責至為明顯。故本案從吳錦淑、吳惠鈴姊
    妹挪用聲請人原交付請轉交黃林甘、林昭卿、黃世祿之投資
    款及紅利，於被發現後，轉而改由吳錦淑、吳惠鈴姊妹向黃
    林甘、林昭卿、黃世祿等借用，嗣再使廖建榮、黃媊、劉平
    和、游黎齡投資股票及○○○畸零股，使廖建榮、黃媊、劉平
    和、游黎齡等交付金錢，再將詐欺所得之金錢以匯款或現金
    方式清償吳錦淑、吳惠鈴姊妹對黃林甘、林昭卿、黃世祿之
    借款，致形成詐欺所得流向聲請人之親友，並歸責於聲請人
    ，此即為本案之關鍵所在。
  ㈥其他方面：⒈關於○○○筆記手稿：⑴系爭「○○○筆記手稿」除第2
    行至第7行第4個字（據）是聲請人手寫外，標題的○○○與其
    他字均是他人模仿偽造的，聲請人稱主管機關為「資管會」
    （詳見第2行與第5行），而偽造者在倒數第6行稱主管機關
    為「證管會」；標題的「○○○」與第3行「○○○」的寫法施力
    轉折處也不一樣，第6行「按兵不動」的「動」是簡體，而
    倒數第2行第2個字「動」是繁體字…。⑵而事實發生經過為吳
    錦淑有在中信證卷買賣證券，吳錦淑102或103年去聲請人家
    找聲請人，問聲請人○○○股票為什麼會跌成這樣，聲請人跟
    她說她做股票沒有做功課，○○○裡頭的股東很亂，吳錦淑就
    叫聲請人寫給她，當時聲請人的手很抖，吳惠鈴很會模仿聲
    請人的字，聲請人只有寫第2行到第7行的第4個字，其他是
    吳惠鈴寫的，聲請人從電視新聞節目看到○○○的股票操作被
    查獲的新聞，當時股價已近400元，施翠蘋有在場，但聲請
    人寫的時候時，施翠蘋不在，施翠蘋先前到聲請人家，有聽
    到吳錦淑問聲請人有關○○○的事，聲請人沒寫，兒子施伯勳
    在房間有聽到，但聲請人不敢講，施伯勳聽到後，問聲請人
    是吳錦淑來問○○○的事，施伯勳指責說手都不能寫了，為什
    麼還幫她寫。⑶在場聽聞其事，並於吳錦淑離開聲請人住處
    即向聲請人責問者之證人為施伯勳。⑷吳錦淑於105年12月22
    日雲林地院開庭時證稱其於102年看到聲請人的手稿，並稱
    她又用弟弟吳建德的帳戶匯了50萬到聲請人的帳戶投資○○○
    ，施翠蘋後來查匯款單是在100年1月20日匯的，可證吳錦淑
    稱其拿到黃淑靜的手稿後，才匯款投資○○○全屬虛假不實。
    以上可見有關投資○○○畸零股一事，亦純屬吳錦淑、吳惠鈴
    姊妹所施用之詐術，與聲請人無關。⒉吳錦淑、吳惠鈴姊妹
    慣用神佛指示之詐術：⑴本案告訴人廖建榮、黃媊、劉平和
    、游黎齡等均指吳錦淑、吳惠鈴姊妹在地母廟拜拜後，說神
    佛說要幫助廖建榮、黃媊、劉平和、游黎齡，但牽扯聲請人
    共犯詐欺，此其一。⑵吳錦淑、吳惠鈴於101年間，在址設高
    雄市○○區○○○路○○○巷○○○號之「○○○」，因宮廟活動結識郭明
    峰、呂光雄及劉進財（原名劉力達）。吳錦淑、吳惠鈴竟共
    同意圖為自己不法所有，基於詐欺取財之犯意聯絡，而為下
    列犯行：①於101年10月間向郭明峰佯稱：其等有在做環保工
    程，倘郭明峰出資投資○○○環保工程，三個月可獲利投資金
    額10%即10萬元云云，致郭明峰陷於錯誤，分別於同年月3日
    、18日在其位於高雄市○○區○○路○○號住處，交付現金50萬元
    、50萬元予吳錦淑、吳惠鈴。嗣因郭明峰未取得紅利，向吳
    錦淑、吳惠鈴詢問投資事宜，其等先藉詞拖延塘塞，後分別
    交付10萬元、5000元即避不見面，郭明峰始悉受騙。②於101
    年間向呂光雄佯稱：神明託夢要呂光雄投資工程，三個月可
    獲利投資金額10%云云，致呂光雄陷於錯誤，於102年4月26
    日在高雄市梓官區農會匯款200萬元至吳惠鈴所申辦之中華
    郵政股份有限公司（下稱中華郵政）岡山郵局帳戶。嗣因呂
    光雄未取得紅利，向其等詢問投資事宜，吳錦淑、吳惠鈴藉
    詞拖延塘塞，匯款及交付現金共45萬元後即避不見面，呂光
    雄始悉受騙。③於101年間，分別在劉進財經營、址設高雄市
    ○○區○○○路○○號「○○企業有限公司」及其等位於高雄市○○區○
    ○○路○○號住處，向劉進財佯稱：吳惠鈴經營之○○科技有限公
    司（下稱○○公司）近期標得○○醫院工程及○○電子環測工程，
    因資金短缺，神明指示其等找劉進財投資工程款，三個月可
    獲利投資金額10%云云，致劉進財陷於錯誤，於102年9月25
    日匯款20萬元、同年10月11日匯款50萬元、同年11月1日匯
    款40萬元、同年12月12日匯款7萬2,000元、103年4月15日匯
    款50萬元、同年5月8日匯款62萬元、同年6月23日匯款7萬元
    （合計236萬2,000元）至○○公司所申辦之台北富邦商業銀行
    股份有限公司（下稱富邦銀行）岡山簡易型分行帳戶。嗣因
    劉進財未取得紅利，向吳錦淑詢問投資事宜，吳錦淑藉詞拖
    延塘塞，表示款項已交予黃淑靜，匯款10萬元後即避不見面
    ，劉進財始悉受騙。經臺灣橋頭地方檢察署檢察官提起公訴
    後，經臺灣橋頭地方法院審理終結判處吳錦淑共同犯詐欺取
    財罪，處有期徒刑玖月；又共同犯詐欺取財罪，處有期徒刑
    壹年；又共同犯詐欺取財罪，處有期徒刑壹年貳月。應執行
    有期徒刑貳年陸月。吳惠鈴共同犯詐欺取財罪，處有期徒刑
    玖月；又共同犯詐欺取財罪，處有期徒刑壹年；又共同犯詐
    欺取財罪，處有期徒刑壹年貳月。應執行有期徒刑貳年陸月
    。並諭知黃淑靜無罪。而諭知黃淑靜無罪之主要理由為黃淑
    靜除起初曾口頭向其表示可投資被告吳錦淑姊妹會獲利，後
    續並無任何進一步鼓勵勸進告訴人郭明峰邀集投資之言語或
    行動，且於告訴人郭明峰後續交付現金過程中，復未見被告
    黃淑靜有再與其談及投資細節，告訴人等之匯款單據則僅足
    作為其等有受騙並匯款之事實，不能證明係被告黃淑靜所指
    示，依公訴人所提出之證據，尚不足以證明被告黃淑靜確有
    於前揭時、地，與被告吳錦淑、吳惠鈴共同犯本件詐欺犯行
    ，復查無其他積極證據，足使本院形成有罪之確信，本件即
    屬不能證明被告黃淑靜犯罪，有臺灣橋頭地方法院108年度
    易字第195號刑事判決影本可證（聲請狀證十一）。該案亦
    牽扯聲請人共犯詐欺，但經該院審理結果，論知聲請人無罪
    ，並確定。此其二。可見假借神佛指示乃吳錦淑、吳惠鈴姊
    妹慣用之詐術，但都無端牽扯聲請人。
　㈦綜上，所發現上述本案從吳錦淑、吳惠鈴姊妹挪用聲請人原
    交付現金請轉交黃林甘、林昭卿、黃世祿之投資款及紅利，
    於被發現後，轉而改由吳錦淑、吳惠鈴姊妹向黃林甘、林昭
    卿、黃世祿等借用，嗣吳錦淑、吳惠鈴姊妹再使廖建榮、黃
    媊、劉平和、游黎齡投資股票及○○○畸零股，使廖建榮、黃
    媊、劉平和、游黎齡等交付金錢，再以匯款或現金方式清償
    吳錦淑、吳惠鈴姊妹對黃林甘、林昭卿、黃世祿之借款之前
    因後果為判決確定前已存在而未及調查斟酌之新事實，而前
    述各項新證據，能產生合理之懷疑，且有足以推翻原確定判
    決所認事實之蓋然性，並足以證明聲請人被訴詐欺罪，應受
    無罪之判決，爰依刑事訴訟法第420條第1項第6款規定聲請
    再審。
二、按再審制度，係為發現確實之事實真相，以實現公平正義，
    而於案件判決確定之後，另設救濟之特別管道，重在糾正原
    確定判決所認定之事實錯誤，但因不能排除某些人可能出於
    惡意或其他目的，利用此方式延宕、纏訟，有害判決之安定
    性，故立有嚴格之條件限制。又按有罪之判決確定後，因發
    現新事實或新證據，單獨或與先前之證據綜合判斷，足認受
    有罪判決之人應受無罪、免訴、免刑或輕於原判決所認罪名
    之判決者，為受判決人之利益，得聲請再審；第1項第6款之
    新事實或新證據，指判決確定前已存在或成立而未及調查斟
    酌，及判決確定後始存在或成立之事實、證據，刑事訴訟法
    第420條第1項第6款、第3項分別定有明文。準此，所謂「新
    事實」或「新證據」，須具有未判斷資料性之「新規性」，
    舉凡法院未經發現而不及調查審酌，不論該事實或證據之成
    立或存在，係在判決確定之前或之後，就其實質之證據價值
    未曾予評價者而言。如受判決人提出之事實或證據，業經法
    院在審判程序中為調查、辯論，無論最終在原確定判決中本
    於自由心證論述其取捨判斷之理由；抑或捨棄不採卻未敘明
    其捨棄理由之情事，均非未及調查斟酌之情形。通過新規性
    之審查後，尚須審查證據之「顯著性」，此重在證據之證明
    力，由法院就該新事實或新證據，不論係單獨或與先前之證
    據綜合判斷，須使再審法院對原確定判決認定之事實產生合
    理懷疑，並認足以動搖原確定判決而為有利受判決人之蓋然
    性存在。而該等事實或證據是否足使再審法院合理相信足以
    動搖原有罪之確定判決，而開啟再審程式，當受客觀存在的
    經驗法則、論理法則所支配，並非聲請人任憑主觀、片面自
    作主張，就已完足。如聲請再審之理由僅係對原確定判決之
    認定事實再行爭辯，或對原確定判決採證認事職權之適法行
    使，任意指摘，或對法院依職權取捨證據持相異評價，縱法
    院審酌上開證據，仍無法動搖原確定判決之結果者，亦不符
    合此條款所定提起再審之要件（最高法院109年度台抗字第2
    63號刑事裁定意旨參照）。又按不得上訴於第三審法院之案
    件，除前條規定外，其經第二審確定之有罪判決，如就足生
    影響於判決之重要證據漏未審酌者，亦得為受判決人之利益
    ，聲請再審。刑事訴訟法第421條定有明文。所稱「重要證
    據漏未審酌」之規定，實與同法第420 條第3 項規定之再審
    新證據要件相仿，亦即指該證據實質之證據價值未加以判斷
    者而言（最高法院109年度台抗字第911號裁定意旨參照）。
    申言之，各項新、舊證據綜合判斷結果，不以獲致原確定判
    決所認定之犯罪事實，應是不存在或較輕微之確實心證為必
    要，而僅以基於合理、正當之理由，懷疑原已確認之犯罪事
    實並不實在，可能影響判決之結果或本旨為已足。但反面言
    之，倘無法產生合理懷疑，不足以動搖原確定判決所認定之
    事實者，仍非法之所許。至於事證是否符合明確性之法定要
    件，其認定當受客觀存在之經驗法則、論理法則所支配。從
    而，聲請人依憑其片面、主觀所主張之證據，無論新、舊、
    單獨或結合其他卷存證據觀察，綜合判斷之評價結果，如客
    觀上尚難認為足以動搖第二審確定判決所認定之事實者，同
    無准許再審之餘地。至於事實審法院依調查之結果，本於論
    理法則、經驗法則及證據法則，就卷內證據資料本其自由心
    證予以取捨及價值判斷，據以認定犯罪事實，而將對被告不
    利之證據採酌據為論罪之依據，同時說明對被告之辯解不為
    採納之理由，自不得復於判決確定後，又就相同之事實及證
    據再為爭執辯駁，亦不得執為聲請再審之事由。又法院認為
    聲請再審之程序違背規定者，應以裁定駁回之。但其不合法
    律上之程式可以補正者，應定期間先命補正。法院認為無再
    審理由者，應以裁定駁回之。經前項裁定後，不得更以同一
    原因聲請再審。刑事訴訟法第433條、第434條第1項、第3項
    亦有明定。所謂同一原因，係指同一事實之原因而言；是否
    為同一事實之原因，應就重行聲請再審之事由暨其提出之證
    據方法，與已經實體上裁定駁回之先前聲請，是否完全相同
    ，予以判斷。若前後二次聲請再審原因事實以及其所提出之
    證據方法相一致者，即屬同一事實之原因，自不許其更以同
    一原因聲請再審（最高法院107年度台抗字第166號裁定參照
    ）。
三、經查：聲請人黃淑靜前經本院確定判決（108年度上易字第1
    43號）判處罪刑，係依據下列調查結果而認定：㈠聲請人與
    施翠蘋（即聲請人之大姑）、吳錦淑、吳惠鈴（吳錦淑、吳
    惠鈴此部分未據起訴）於100年9月間，共同基於詐欺取財之
    犯意聯絡，向廖建榮夫妻佯稱：可投資神明指示之股票獲利
    ，致廖建榮夫妻陷於錯誤，於同年11月25日、12月13日各匯
    款200萬元至施翠蘋元大銀行甲帳戶。已經同案被告施翠蘋
    於原審審理時坦承犯行（原確定判決並說明施翠蘋於偵查及
    原審否認犯行之辯解並不可信，確定判決第17頁），並據證
    人廖建榮、黃媊於偵查及原審審理時具結證述聲請人有出面
    遊說渠等投資至明及廖建榮夫妻所述匯款及資金流向部分，
    亦有原確定判決附表二（下稱附表二）編號1所示說明及卷
    證可資佐證，及同案被告施翠蘋發送簡訊予證人廖建榮之內
    容，並參酌吳錦淑、吳惠鈴之部分陳述與證人廖建榮、黃媊
    證述情節無違，亦可證明聲請人有參與詐騙（確定判決第17
    至18頁）。㈡聲請人與吳錦淑、吳惠鈴共同基於詐欺取財之
    犯意聯絡，於101年2、3月間，向廖建榮夫妻佯稱：聲請人
    認識「○○○」公司股東，有該公司畸零股可以購買，獲利至
    少3成，投資約4至6個月即可獲利，致廖建榮夫妻陷於錯誤
    ，於101年5月2日、同年5月4日分別交付現金200萬元、300
    萬元給吳錦淑、吳惠鈴，吳錦淑、吳惠鈴收受上開現金後，
    均於同日存入吳惠鈴申設之岡山郵局帳戶。已據證人廖建榮
    、黃媊於偵查及原審具結證述綦詳（確定判決第22至24頁）
    ，互核其等供述，前後大致相符，均證稱聲請人有出面遊說
    投資○○○畸零股，聲請人為顧慮資金流向，要求廖建榮領現
    金交付吳錦淑，並提出吳錦淑出具之收款收據2紙為證（他
    卷第8、9頁）。㈢聲請人與吳錦淑、吳惠鈴共同基於詐欺取
    財之犯意聯絡，於100年10月間，向劉平和等2人佯稱：可以
    投資神明指示之股票獲利，約4至6個月結算1次，將錢匯給
    吳錦淑，由聲請人代為操作，吳惠鈴在旁幫稱：伊與吳錦淑
    每月都是如此操作，致劉平和等2人陷於錯誤，劉平和於101
    年1月5日，匯款50萬元至吳錦淑申設之新光銀行帳戶，游黎
    齡則於100年12月20日、101年1月17日，分別匯款60萬元、9
    0萬元至吳錦淑新光銀行帳戶、吳錦淑富邦銀行帳戶。㈣聲請
    人與吳錦淑、吳惠鈴共同基於意圖為自己不法所有之犯意聯
    絡，於101年4月間，向劉平和等2人佯稱：聲請人有「○○○」
    公司之畸零股可以投資買賣，由聲請人擔任操盤手，約4至6
    個月可獲利，致劉平和等2人陷於錯誤，劉平和於101年4月2
    0日、5月2日，分別匯款12萬元、150萬元至吳錦淑富邦銀行
    帳戶，游黎齡則於101年4月27日，匯款50萬元至吳錦淑富邦
    銀行帳戶。上述㈢㈣犯罪事實，業據劉平和等2人於偵查及原
    審具結證述綦詳，並有確定判決附表二編號3、4所示卷證資
    料可資佐證，認劉平和等2人投資事實㈢、㈣，均係出於聲請
    人與吳錦淑、吳惠鈴姊妹遊說之故。嗣經本院108年度上易
    字第143號審理調查，廖建榮夫妻及劉平和等2人匯入或交付
    的上開投資款均未做任何投資，認定聲請人與施翠蘋、吳錦
    淑、吳惠鈴共同犯詐欺取財罪，就事實㈠(原確定判決犯罪事
    實一、㈠聲請人與施翠蘋共犯詐欺廖建榮、黃媊)部分，駁回
    聲請人、施翠蘋之上訴（原審判處聲請人有期徒刑1年4月、
    施翠蘋有期徒刑2年6月）。就事實㈡(原確定判決犯罪事實一
    、㈡聲請人與吳錦淑、吳惠鈴共犯詐欺廖建榮、黃媊)部分，
    駁回聲請人之上訴（原審判處有期徒刑1年8月），吳錦淑、
    吳惠鈴部分則撤銷原審判決，分別改判有期徒刑10月、7月
    。就事實㈢(原確定判決犯罪事實一、㈢聲請人與吳錦淑、吳
    惠鈴共犯詐欺劉平和、游黎齡)部分，駁回聲請人與吳錦淑
    、吳惠鈴之上訴（原審判處聲請人有期徒刑10月，吳錦淑、
    吳惠鈴各有期徒刑1年3月、1年）。就事實㈣(原確定判決犯
    罪事實一、㈣聲請人與吳錦淑、吳惠鈴共犯詐欺劉平和、游
    黎齡)部分，駁回聲請人與吳錦淑、吳惠鈴之上訴（原審判
    處聲請人有期徒刑1年7月，吳錦淑、吳惠鈴各有期徒刑11月
    、9月）確定。原判決已就認定聲請人各次犯罪及證據取捨
    ，詳述所憑之依據及得心證之理由，有本院前開原判決判決
    書、臺灣高等法院被告前案紀錄表附卷可憑，並經本院調閱
    原確定判決全卷查核屬實。
四、聲請人上開聲請意旨所主張：
　㈠聲請人主張「本案之前因後果為新事實」（聲請狀理由貳、
    三）部分，其中關於聲請人所撰述吳錦淑、吳惠鈴姊妹挪用
    「請吳錦淑、吳惠鈴姊妹轉交聲請人之親友黃林甘、林昭卿
    （原名林泰羽，配偶洪甄英）、黃世祿等投資工程之投資款
    及紅利」、「經聲請人發現後，吳錦淑、吳惠鈴姊妹再改為
    向黃林甘、林昭卿、黃世祿等借款，並約定分期清償，此為
    前因」始末、及之後吳錦淑、吳惠鈴為清償上述借款假借神
    佛指示遊說廖建榮夫妻、劉平和、游黎齡投資股票及「○○○
    」畸零股以將款項匯入黃林甘等帳戶以清償借款（部分以現
    金清償），並稱「此即廖建榮、黃媊、劉平和、游黎齡何以
    被詐欺及款項為何會流入聲請人親友帳戶之後果」（聲請狀
    第8至9頁），及聲請人跟隨「○○公司」黃○標投資、親友出
    資獲利盈餘由吳錦淑姊妹轉交黃林甘等親友，但其私下約定
    借款等情，雖有說明黃世祿、黃林甘、林昭卿分別出資金額
    及各次結算金額（含投資款及紅利）、及施翠蘋、吳錦淑、
    吳惠鈴姐妹收受及匯出款項之情形(確定判決附表二及聲請
    狀證九，聲請狀理由五、㈡⒋），並提出黃林靜江永安鄉農會
    本會帳號0000000號帳戶交易明細表影本（聲請狀證二）、1
    10年8月30日與黃世祿懇談錄音及譯文（聲請狀證三）聲明
    為新證據，然聲請狀證物二僅能證明有匯款金額及流向（金
    流），尚不足核實聲請人所主張之事實為真。又黃世祿等人
    均為聲請人之親友，聲請人迄至本次聲請再審，始提出上開
    錄音及譯文，並聲請傳喚相關證人到庭，此部分主張之真實
    性實有疑義；且上開證人等既為聲請人之親友，自難以期待
    渠等會為不利聲請人之陳述或證言。復按聲請訊問證人，僅
    為調查證據之方法，並非事實審判決前已經存在之確實新證
    據，如以證人為證據方法，並以其陳述為證明之作用者，除
    非其於另一訴訟中，已為證言之陳述，否則，仍不能以其事
    後所為之證言或事後所製作記載見聞事實之文書為新證據。
    況證人所為證言是否可採，尚須經過調查程序決定取捨，並
    非從形式上觀察即顯然可認為足以動搖原確定判決，而為受
    判決人有利之判決者，自無所謂發現確實新證據可言，即以
    所謂發現確實之新證據不合（最高法院102年度台抗字第105
    7、1049、657、301、242號裁定參照）。是以，聲請人事後
    製作證人見聞事實之文書，非訴訟中之證言，自無所謂發現
    確實之新證據可言，核與得為聲請再審之規定未合。再者，
    聲請人這部分之主張縱為真實，亦僅證明吳錦淑、吳惠鈴與
    聲請人之親友間在案發前有債權債務關係，與聲請人參與本
    件共同詐欺廖建榮、黃媊、劉平和、游黎齡等人犯行，要屬
    二事；是上述僅係聲請人依憑其片面、主觀所撰述之辯解，
    尚不具有事證明確性，即難逕謂為新事實、新證據。況本件
    被害人廖建榮、黃媊、劉平和、游黎齡均一致指證聲請人有
    參與本案詐騙犯行，再與原確定判決其他證據資料綜合判斷
    ，均足徵聲請人在本案中為與施翠蘋、吳錦淑、吳惠鈴分別
    共同正犯，從而要難僅以聲請人提出之上開資料，即動搖原
    確定判決認定聲請人之犯罪事實。
  ㈡聲請人前於原確定判決宣示確定後，曾向本院提起再審之聲
    請，經本院於109年12月29日以109年度聲再字第91號、於11
    0年7月20日以110年度聲再字第11號裁定駁回在案，有該裁
    定2份在卷可參（本院卷第255至264、265至304頁），本件
    聲請人再次聲請意旨雖以：①「聲請人長期眩暈而必須經常
    臥床，有維心診所、高雄市立岡山醫院、盧榮福診所、義大
    醫療財團法人義大醫院等開立之四張診斷證明書（依就診時
    間排序）等影本可證（聲請狀證四）」為以上聲請人長期生
    病臥床不能自行處理家務，因此○○公司投資款及紅利交聲請
    人再轉交黃林甘、林昭卿、黃世祿等投資人，聲請人必須再
    請吳錦淑、吳惠鈴姊妹轉交投資人，及嗣由吳錦淑、吳惠鈴
    姊妹陪同前往地母廟求神解厄治病之主因之證據（聲請狀第
    13至15頁）；②「施翠蘋自首狀影本」部分，為施翠蘋因聲
    請人無辜受重刑判決之後，深感為逃刑責，及於偵審中期盼
    聲請人代為清償債務，而與吳錦淑、吳惠鈴姊妹一同推給聲
    請人，廖建榮、黃媊、劉平和、游黎齡等被害人亦同此考量
    ，使聲請人無辜受害心生不安，基於「我願意自首就是想這
    輩子少點業障」之思維，乃向雲林地檢署自首犯罪為「包含
    吳錦淑、吳惠鈴姊妹挪用聲請人交付原請轉交黃林甘、林昭
    卿、黃世祿等投資人之投資款及紅利之事實」新證據（聲請
    狀第15至17頁）；③「雲林地院108年度重訴字第16號損害賠
    償民事事件109年11月5日言詞辯論筆錄影本」，其中廖建榮
    、黃媊、劉平和、游黎齡等均未證稱將款匯入聲請人之帳戶
    ，可證吳錦淑、吳惠鈴姊妹除向他人行騙外，並嫁禍於聲請
    人而未經調查為新證據（聲請狀第24頁，證十）、④「橋頭
    地院108年度易字第195號刑事判決影本」可證明吳錦淑、吳
    惠鈴向該案告訴人郭明峰施用詐術，聲請人獲判無罪，足以
    證明係吳錦淑、吳惠鈴共同犯詐欺取財罪（聲請狀第33至35
    頁，證十一）等語部分。惟其中①部分之3份診斷證明書與本
    院110年度聲再字第11號裁定駁回聲請人聲請再審之聲請內
    容相同，係同一原因聲請再審。(該裁定理由第4至5頁)，又
    義大醫院之診斷證明書其欲證之事實與前3份診斷證明書相
    同，故亦非屬新證據。②部分與前述110年度聲再字第11號裁
    定駁回之該聲請內容相同，該裁定理由敘明「聲請人雖提出
    施翠蘋109年12月31日自首與陳情狀，證明施翠蘋與吳錦淑
    、吳惠鈴姊妹擅自挪用廖建榮匯入施翠蘋元大銀行甲帳戶之
    匯款，以之償還債權人黃世祿等人之債款，施翠蘋於105年1
    1月21日在雲林地院準備程序時，係虛偽陳述：廖建榮所匯
    款項，伊有問過聲請人，是聲請人叫伊匯給黃世祿等人等語
    ，自首涉犯刑法第168條偽證罪。然施翠蘋於本案偵審供述
    ，前後不一，有前述各種不同版本，其自首犯偽證罪所虛偽
    陳述之事實，係其中一個版本，因有轉匯款紀錄足供佐證，
    為確定判決採信，至其先後不一之其餘陳述業經原確定判決
    審酌後，認係迴護聲請人之詞，不足採信，是其自首主張偽
    證之事實，仍欠缺憑信性，聲請意旨並未具體說明施翠蘋何
    以先後供述不一之理由，亦未提出何以施翠蘋自首偽證之事
    實，較施翠蘋其他相異的供述具有更高證明力之具體證據，
    且確定判決並非僅憑施翠蘋之證言認定聲請人共同詐欺取財
    。況施翠蘋自首偽證罪，業經雲林地檢署檢察官偵查終結，
    認其罪嫌不足，未經傳喚施翠蘋到庭，逕為不起訴處分確定
    ，有該署110年5月5日110年度偵字第1574號不起訴處分書在
    卷，是原確定判決憑以認定聲請人犯罪之施翠蘋所為不利聲
    請人之證言，並未經法院判決偽證罪確定，施翠蘋自首偽證
    罪亦無刑事訴訟不能開始或續行係因存在有事實上或法律障
    礙之情事，不符合刑事訴訟法第420條第1項第2款、第2項所
    定再審要件。」、「（施翠蘋）除自首偽證罪外，其餘均係
    附合聲請人本件聲請再旨意旨所言，是其刻意迴護聲請人之
    陳述，欠缺憑信性，聲請人參與共同詐欺劉平和等2人之各
    項事證，既據確定判決調查認定屬實，自無傳喚施翠蘋作證
    必要，施翠蘋縱為前述聲請再審意旨主張之證言，亦不足以
    推翻確定判決依卷內事證認定聲請人參與共同詐欺取財之事
    實。」是聲請人再以同一原因聲請再審(該裁定理由第15至1
    6、30頁)。③部分與本院110年度聲再字第11號裁定駁回之該
    聲請內容相同，該裁定理由已敘明「至於4位告訴人於民事
    訴訟主張之請求權基礎及請求之損害賠償數額，涉及訴訟技
    術及經濟利益考量，不足據為聲請人未參與共同詐欺取財之
    證明，自非屬刑事訴訟法第420條第1項第6款足以推翻原判
    決之新事實或新證據。」(該裁定理由第35頁)，聲請人本次
    再予提起，係同一原因聲請再審。④關於「橋頭地院108年度
    易字第195號刑事判決」，此部分原確定判決理由已有論及
    「該案告訴人郭明峰等3 人係在高雄市梓官區『○○○』認識被
    告吳錦淑、吳惠鈴，並非本案的雲林地母廟，且該案告訴人
    郭明峰等3 人均係指控被告吳錦淑、吳惠鈴行詐騙行為，均
    無指控被告黃淑靜有所參與，與本案告訴人廖建榮等4 人均
    指控被告黃淑靜也有參與等情節不同。其次，該案郭明峰指
    控遭被告吳錦淑、吳惠鈴欺騙而交付款項的時間係在101 年
    10月，呂光雄係在102 年4 月，劉進財是在102 年9月到103
     年5 月，與本案也有相當時間的差距。此外，該案被告吳
    錦淑、吳惠鈴並無法提出像本案足以佐證自己說詞的證據。
    可見兩案的案情或整體證據內容均有所不同，自不能以該案
    的判決結果，推論被告黃淑靜於本案並無涉案」等語（原確
    定判決第45至46頁），顯見該證據已為原判決詳予審酌，並
    說明與被告本案被訴情況並不相同，無從為對被告有利之認
    定，聲請意旨稱原判決漏未審酌，實有誤解。亦經上述本院
    109年度聲再字第91號、110年度聲再字第11號裁定駁回之，
    與聲請人聲請內容相同，係同一原因聲請再審。前述本院駁
    回再審裁定，以無論係單獨或結合先前已經存在卷內之各項
    證據資料，予以綜合判斷，均未能產生合理之懷疑，而有足
    以推翻原確定判決所認定事實之蓋然性，難認與刑事訴訟法
    第420 條第1 項第6 款規定之「確實之新證據」相符，或非
    屬足以推翻原判決之新事實或新證據。認其此部分再審聲請
    並無再審理由而駁回再審之聲請確定，或以聲請人以同一原
    因聲請再審予以駁回，是聲請人就原確定判決已論述綦詳之
    事項，徒憑己意再為爭執，更以同一原因聲請再審，自違反
    刑事訴訟法第434條第1項、第3項之程序規定，於法未合。
    　
  ㈢聲請意旨雖又詳為臚列證人廖建榮、黃媊、吳錦淑、吳惠鈴
    、劉平和、游黎齡等於原第一審（即臺灣雲林地方法院，下
    同）之結證内容（詳聲請狀理由貳、二部分），再以本案偵
    審程序中已存在之證據，包含：「⒈吳錦淑警詢時對偵查員
    問黃淑靜（即聲請人）在本詐欺案所扮演之角色時其拒絕回
    答、吳惠鈴則稱沒有詐欺。⒉證人廖建榮於偵查中亦僅侷限
    於「吳錦淑就介紹黃淑靜有投資股票，再介紹施翠蘋說他在
    元大證券上班」，並未證稱黃淑靜有施用何種詐術。事實上
    廖建榮是將400萬元匯入施翠蘋之帳戶，500萬元則是交給吳
    錦淑存入吳惠鈴之帳戶，劉平和、游黎齡將款匯入吳錦淑之
    帳戶，除經施翠蘋、吳錦淑、吳惠鈴坦承不諱外，相關客戶
    往來明細可證與聲請人完全無關。⒊（原判決犯罪事實一、㈢
    ）吳錦淑於雲林縣警察局斗六分局調查本詐欺案答：100年1
    0月【正確日期我忘記了】劉平和被神明附身跟游黎齢講說
    叫他跟劉平和說要幫助我們，劉平和就將新台幣212萬元借
    給我，這是我跟他借錢的關係，不是叫劉平和投資的錢。吳
    惠鈴答：我只知道上揭款項是我姊吳錦淑向劉平和借錢的，
    並不是要劉平和投資股票及投資○○○崎零股的錢，這件事我
    沒有參與也沒有詐騙他們。⒋被告吳錦淑偵查中，檢察官調
    查廖建榮於103年4月9日向其催討債務時，除了被告吳錦淑
    回答廖建榮以外，其間偶爾陪伴在被告吳錦淑身旁的女生會
    出聲講話，内容詳如附件一所示。證稱有可能是我妹妹吳惠
    鈴、被告吳惠鈴亦當庭坦承：應該是，因為我沒有聽過自己
    錄音的聲音（他卷第115頁)。⒌本案第一審法院於105年6月2
    1日行準備程序時，被告吳錦淑、吳惠鈴與本案有關之陳述
    共同收取被害人廖建榮交付之500萬元及聲請人之陳述互核
    ，益證劉平和、游黎齡交付被詐騙之金錢給被告吳錦淑、吳
    惠鈴，並非交付給聲請人。嗣於105年11月21日審理時，依
    被告吳錦淑、告訴人廖建榮之應答内容明顯可看出吳錦淑假
    借聲請人名義向廖建榮、黃媊、劉平和、游黎齡等行騙，吳
    錦淑才是真正之主導者。⒍再以本院確定判決暨所引被告吳
    錦淑、被告吳惠鈴陳述否認犯罪。」（詳聲請狀理由六、㈠㈡
    ㈢㈤㈥㈦㈧，聲請狀第26至30頁），綜觀本件聲請人主張：「原
    先告訴人廖建榮、黃媊、劉平和、游黎齡等4人於初次供述
    時，並未指明聲請人以邀約投資股票或○○○畸零股之詐術使
    告訴人等交付金錢，亦未指明聲請人指示告訴人等將款匯入
    施翠蘋、吳錦淑、吳惠鈴姊妹之帳戶，而從中穿針引線及以
    電話聯絡者，均是吳錦淑、吳惠鈴姊妹，但隨著偵查及審判
    程序進行，而陸續轉向指認聲請人主導，依前述談話內容可
    知是誤認吳錦淑、吳惠鈴姊妹為聲請人之助理，或如施翠蘋
    自首狀所指的為期聲請人能代為清償而轉向。而吳錦淑、吳
    惠鈴姊妹之轉向則是基於卸責至為明顯。故本案從吳錦淑、
    吳惠鈴姊妹挪用聲請人原交付請轉交黃林甘、林昭卿、黃世
    祿之投資款及紅利，於被發現後，轉而改由吳錦淑、吳惠鈴
    姊妹向黃林甘、林昭卿、黃世祿等借用，嗣再使廖建榮、黃
    媊、劉平和、游黎齡投資股票及○○○畸零股，使廖建榮、黃
    媊、劉平和、游黎齡等交付金錢，再將詐欺所得之金錢以匯
    款或現金方式清償吳錦淑、吳惠鈴姊妹對黃林甘、林昭卿、
    黃世祿之借款，致形成詐欺所得流向聲請人之親友，並歸責
    於聲請人，此即為本案之關鍵所在。」等語(聲請狀第31至3
    2頁)，並酌以聲請人前於本院110年度聲再字第11號聲請再
    審案件提出「本案癥結點是聲請人是○○工程公司小股東，有
    邀親友黃世祿、黃林甘、洪甄英投資聲請人跟隨大股東黃○
    標承包公司的小工程，工程結算後，要匯本金、紅利給黃世
    祿等人，吳錦淑、吳惠鈴經營油罐車及環測實驗室，有邀黃
    世祿、黃林甘、洪甄英、林昭卿、蘇清貴等投資或借款，吳
    錦淑、吳惠鈴姊妹自90年1月19日起利用聲請人長期疾病無
    法處理家務及匯款，假意為聲請人處理家務及匯款，長期持
    有聲請人玉山銀行岡山分行存摺、印鑑章，盜領及挪用聲請
    人交待要匯給黃世祿等人之本金及紅利，因雙方投資人或債
    權人中之黃世祿、黃林甘、洪甄英重疊，導致檢審誤認聲請
    人參與詐欺，並因款項匯入黃世祿等人帳戶，將聲請人捲入
    本詐欺案委託其等將親友黃世祿等人投資之紅利款匯入黃世
    祿等人帳戶，聲請人於偵審否認犯罪，但未講出造成此項混
    亂之原因事實，並提出相關證據以實其說，致被判處重刑。
    且聲請人並無因黃世祿等投資工程而分派如確定判決附表二
    所載匯給黃世祿等人相同金額之本金紅利，為此，提起再審
    」之理由，互為核對聲請人前後聲請理由，然吳錦淑、吳惠
    鈴姊妹及告訴人廖建榮夫妻、劉平和等2人提告後至審理期
    間，歷次開庭時所陳（證）述，何者可採，何者不足採信，
    均據原確定判決依卷內事證審酌認定，就其等陳、證述認定
    聲請人犯罪事實部分，亦有相關證據足以補強，亦就聲請人
    於偵審中所辯詳予指駁，而為聲請人有罪之認定，係參酌各
    項客觀事證判斷，並無理由不備或有理由矛盾之情事，所為
    事實之認定及證據之斟酌取捨，並無違背一般經驗法則及論
    理法則之情事；何況吳錦淑、吳惠鈴係本案共同被告，並未
    坦承犯行，其2人保持緘默或前後否認犯罪之辯解不一，並
    非等同於聲請人沒有參與本案犯行，再審意旨此部分爭執，
    乃係就確定判決證據取捨及論斷理由重為爭執，難認符合刑
    事訴訟法第420條第1項第6款新事實或新證據之確實性要件
    。而聲請人上述聲請意旨就原確定判決就卷內業已成立且經
    調查、斟酌之證據資料再行爭辯，或對於法院取捨證據之職
    權行使，徒憑己意任意指摘，或對證據之證明力持相異評價
    ，均不合再審要件。且上開證據資料並非於判決確定前已存
    在或成立而未及調查斟酌，亦非於判決確定後始存在或成立
    之事實、證據，依首揭刑事訴訟法第420 條第3 項之規定，
    自非同法條第1 項第6 款之「新事實」或「新證據」。而所
    執其他方面之爭執（聲請狀理由七，聲請狀第32至34頁），
    所引「○○○筆記手稿」之辯解，亦與本院110年度聲再字第11
    號裁定理由二、㈡事實㈡部分⒋「關於○○○筆記手稿」為同一事
    由再為聲請，亦與刑事訴訟法第434條第1項、第3項之規定
    未合。
  ㈣至聲請人提出110年8月25日劉平和、游黎齡談話錄音及譯文
    （聲請狀理由五、㈡⒉，第17至18頁）、110年9月20日劉平和
    、游黎齡談話錄音及譯文（聲請狀理由五、㈡⒊，第18至20頁
    ），聲明均為未在確定判決前調查斟酌之新證據，並聲請傳
    喚⒈證人施翠蘋以證明：①99年4月間某日其與吳錦淑、吳惠
    鈴曾到高雄市永安區與黃世祿之妻黃蘇秀娥、黃林甘、洪甄
    英面談，吳錦淑、吳惠鈴請求他們通融還款期限，日後定將
    分期清償債款，此項債款即是黃林甘、黃世祿、洪甄英等投
    資黃淑靜的小工程，黃淑靜交待吳錦淑、吳惠鈴姊妹匯給黃
    林甘、黃世祿、洪甄英等的本金及紅利，卻被吳錦淑、吳惠
    鈴姊妹挪用的債款。②吳錦淑、吳惠鈴姊妹於廖建榮匯入400
    萬元後，有商請先借用其中之300萬元先返還上開吳錦淑、
    吳惠鈴姊妹挪用黃淑靜指示應還給黃林甘、黃世祿、洪甄英
    等之投資款及紅利（黃林甘80萬元、洪甄英100萬元、黃世
    祿120萬元）。⒉證人黃世祿、洪甄英、黃林靜江以證明：①
    黃世祿、林昭卿（配偶洪甄英）有出資參與興達施工處拆除
    翻修修繕工程，並約定於98年7月、9月及12月結算，但吳錦
    淑於98年5、6月間，告知需到12月底總結算時才可一次拿回
    投資款及紅利。②吳錦淑、吳惠鈴姊妹於99年4月間，到黃林
    靜江家門口處理挪用款事，當時在場者有吳錦淑、吳惠鈴、
    施翠蘋、黃林甘、黃蘇秀娥（黃世祿之妻）、洪甄英（林泰
    羽之妻）、黃林靜江共六人，吳錦淑與吳惠鈴表示因投資環
    測實驗室故無法歸還款項，並向其三人說明上訴人有按時拿
    取工程及紅利款項交付，都是拿到款項後，私自挪用，所以
    ，所欠款項改由吳錦淑與吳惠鈴向其三人借款投資環測實驗
    室，並等環測實驗室成立後再返還。⒊證人即被告吳錦淑、
    吳惠鈴以證明：以上挪用聲請人請轉交黃世祿、黃林甘、林
    泰羽等投資款款及紅利，及嗣改向黃世祿、黃林甘、林昭卿
    借款，再以邀約劉平和、游黎齡投資股票及○○○畸零股匯入
    之款項以匯款及交付現金方式返還黃世祿、黃林甘、林昭卿
    等之事實。⒋證人施伯勳以證明：「○○○筆記手稿」是吳錦淑
    、吳惠鈴姊妹向聲請人詢問為什麼○○○的股價會大跌，聲請
    人雖有寫前面幾行，但之後部分，都是吳錦淑、吳惠鈴姊妹
    所仿冒聲請人筆跡所寫。然查：
  ⒈上述110年8月25日劉平和、游黎齡談話錄音及譯文、110年9
    月20日劉平和、游黎齡談話錄音及譯文，均係聲請人事後製
    作之證人談話錄音及譯文，雖屬私人提出證人見聞事實之文
    書，但仍非訴訟中之證言，依前述說明，自無所謂發現確實
    之新證據可言，核與得為聲請再審之規定未合。再以本件被
    害人劉平和、游黎齡前於本案偵審中，均一致指證聲請人有
    參與本案詐騙犯行，再與原確定判決其他證據資料綜合判斷
    ，均足徵聲請人在本案中與吳錦淑、吳惠鈴均為共同正犯，
    從而要難僅以聲請人提出之上開資料，即有動搖原確定判決
    認定聲請人之犯罪事實。
  ⒉又按刑事訴訟法第429條之3規定聲請再審得同時釋明其事由
    聲請調查證據，乃指依該證據之內容形式上觀察，無顯然之
    瑕疵，可以認為足以動搖原確定判決，惟若無法院協助，一
    般私人甚難取得者而言。此與於刑事審判程序，當事人為促
    使法院發現真實，得就任何與待證事實有關之事項，聲請調
    查證據，且法院除有同法第163條之2第2項各款所示情形外
    ，皆應予調查之情況，截然不同。
　⑴聲請人聲請再傳喚證人施翠蘋、黃世祿、洪甄英、黃林靜江
    、吳錦淑、吳惠鈴到庭作證，關於①證人施翠蘋、黃世祿、
    洪甄英、黃林靜江係為證明聲請人所指本案發生之「前因」
    ，②證人吳錦淑、吳惠鈴部分係為證明渠2人挪用聲請人請轉
    交黃世祿等人投資款及紅利，及嗣改向其等借款，再以邀約
    劉平和、游黎齡投資股票及○○○畸零股匯入之款項以匯款及
    交付現金方式返還黃世祿、黃林甘、林昭卿等之事實，即前
    述聲請人所指本案發生之「後果」，然關於廖建榮夫妻、劉
    平和等2人受詐騙投資之款項，何以多次轉匯聲請人親友黃
    世祿等人之原因事實，已據吳錦淑、吳惠鈴證述：其等係依
    聲請人的指示轉匯，吳錦淑為了證明伊等姊妹確實均聽從聲
    請人指示所為，於原審主動、積極提出，製作相關金流流向
    表（原第一審卷一第309頁），並於原審主動聲請傳喚聲請
    人的親友黃世祿等前來作證（原第一審卷二第44頁），相較
    於此種態度，聲請人對此則無法合理解釋該等款項背後之原
    因，該多名親友均係聲請人的親友，聲請人應無聯繫、了解
    上的困難，因認吳錦淑主張匯款予聲請人親友，係依聲請人
    指示而為，應較為可信，此部分利益歸由聲請人取得，符合
    經驗法則。並就聲請人將吳錦淑、吳惠鈴匯款單的格式歸納
    為三類情況，質疑吳錦淑姊妹有區分情況填載匯款單部分，
    在訊問吳錦淑、吳惠鈴及傳喚聲請人友人李妙卿、聲請人二
    姑丈蘇清貴後，認定不能排除吳錦淑、吳惠鈴以自己為匯款
    名義人，幫聲請人處理款項之情形存在。此外，尚可能存在
    與聲請人、吳錦淑、吳惠鈴均有關係之款項，此時匯款人、
    代理人要如何記載？要如何歸類？因此，不能逕以匯款名義
    人，推認吳錦淑、吳惠鈴轉匯的錢，或  還給廖建榮的錢，
    是其等與廖建榮夫妻之私人債務關係等情，均據確定判決理
    由記載明確（確定判決第33至34頁）。且本案廖建榮夫妻於
    103年4月23日提告，迄至本院109年8月19日辯論終結，聲請
    人於偵查及歷審均有委任辯護人，然逾6年爭訟期間，均未
    據聲請人對何以被害人之款項會轉匯聲請人親友帳戶提出說
    明，亦未聲請傳喚黃世祿等人到庭。甚至於前次即本院109
    年度聲再字第91號聲請再審，亦僅爭執確定判決未傳喚證人
    黃世祿等人到庭，然未據說明何以該等證人到庭為證，足以
    推翻確定判決關於聲請人參與詐欺犯行之理由。又黃世祿等
    人均屬聲請人親友，如非聲請人指示並確認，施翠蘋、吳錦
    淑、吳惠鈴豈有可能多次任意將高達數十萬元款項，逕自匯
    入黃世祿等人的帳戶。此部分之論述，亦有本院110年度聲
    再字第11號裁定說明甚詳（詳該裁定理由四、㈤⒊，裁定第32
    至33頁）；至該裁定復敘明：「聲請再審意旨指訴吳錦淑、
    吳惠鈴自90年1月19日起即利用代聲請人匯款持有聲請人玉
    山銀行存摺、印鑑章之便，擅自盜領及挪用聲請人交待要匯
    給黃世祿等人之本金、紅利部分，倘確有其事，本案廖建榮
    夫妻於103年4月22日提告（他卷第1頁），劉平和等2人於10
    4年4月23日提告（偵2519卷第1頁），均經檢察官傳喚聲請
    人到案查證，聲請人由提告內容已能知悉各該投資款去向，
    而知悉其存款遭吳錦淑、吳惠鈴挪用及盜領之事實，卻在長
    達6年的爭訟期間，沒有對吳錦淑、吳惠鈴做任何催告索償
    之動作，亦未對吳錦淑、吳惠鈴提出偽造文書、侵占等告訴
    ，迄至本件聲請再審前之110年2月22日始向橋頭地院提起自
    訴，實令人匪夷，亦難認為符合事理，況且確定判決認定聲
    請人與吳錦淑、吳惠鈴姊妹共同詐欺廖建榮夫妻及劉平和等
    2人，並非僅憑吳錦淑、吳惠鈴之供述（事實上吳錦淑、吳
    惠鈴均否認共同詐欺），就聲請人有出面參與共同詐欺、指
    定投資款交吳錦淑或匯入施翠蘋、吳錦淑帳戶及以吳錦淑作
    為聯絡窗口之事實，均據廖建榮、黃媊、劉平和、游黎齡於
    偵查及原審具結證述綦詳，渠等指訴情節並有附表二資金流
    向及附件一、二對話錄音可資佐證，就算吳錦淑、吳惠鈴十
    餘年來確有利用持有聲請人存摺、印鑑章之便，擅自挪用或
    盜領聲請人帳戶款項，要屬聲請人與吳錦淑、吳惠鈴間內部
    金錢往來爭議，本案並無證據證明廖建榮、黃媊、劉平和、
    游黎齡所為不利聲請人之指證均係虛偽陳述，告訴人廖建榮
    等4人亦未因本案犯偽證罪受有罪判決確定，聲請再審意旨
    所提出之自訴狀雖為確定判決後始存在之證據，但尚難僅憑
    該自訴狀，遽為有利聲請人之證明，且無論單獨或綜合自訴
    狀與卷內其他事證觀察，亦不足以認定聲請人應受無罪、免
    訴、免刑或輕於原判決所認罪名之判決。」（詳該裁定理由
    四、㈤⒋，裁定第34至35頁），對於證人吳錦淑、吳惠鈴部分
    所為之供述，與證人廖建榮、黃媊、劉平和、游黎齡所為不
    利聲請人之指證及其他證據互為勾稽後，原確定判決所認渠
    2人與聲請人有共同詐欺廖建榮夫妻及劉平和等2人之事實無
    訛，即難認證人部分吳錦淑、吳惠鈴另有傳喚必要；再以，
    前述此部分主張均僅能證明吳錦淑、吳惠鈴與聲請人之親友
    間在案發前有債權債務關係，與聲請人參與本件共同詐欺廖
    建榮、黃媊、劉平和、游黎齡等人犯行，要屬二事，前已敘
    明，是上述僅係聲請人依憑其片面、主觀所撰述之辯解，該
    等證據之內容依形式上觀察，無可認為足以動搖原確定判決
    ，非惟與新修正刑事訴訟法調查證據意旨乃在協助聲請人取
    得其不易取得之證據資料，以補強其聲請意旨所提出新事實
    、新事證之具體內容之立法意旨不相符合，且非經相當調查
    不能證明其真偽，依形式上觀察，殊與「確實」之意義不符
    ，其等證詞內容亦不足以動搖原確定判決，而足以對聲請人
    為更有利判決（即不符確實性要件），自無予以調查之必要
    。
　⑵另關於證人施伯勳部分，係為證明上述「○○○筆記手稿」有部
    分內容為吳錦淑、吳惠鈴偽造聲請人筆跡，惟依原確定判決
    調查後認定略以：「⒈被告黃淑靜於有律師在場辯護、協助
    而稱：吳錦淑今日提出的這張親筆手稿是我寫的。是吳錦淑
    來我們家，因為她可能騙她們投資○○○，我跟吳錦淑講說○○○
    現在也沒有人在炒作，她問我說現在是什麼情形，我跟她講
    她聽不懂，我就寫一張給她看說這個功課你都不會做，她根
    本沒有投資等語，已坦承該手稿係其書寫給被告吳錦淑。⒉
    被告黃淑靜及其辯護人嗣雖表示該親筆手稿除了到第5 行之
    外，後半部並非被告黃淑靜之筆跡等語。然觀諸該手稿前、
    後半部的筆跡相當近似，且第5 行的語句均係連續到第6 句
    以下才成句，並有連續的文義，甚難想像被告黃淑靜當時僅
    書寫到第5 行而已，且何以被告黃淑靜於準備程序中未就此
    部分澄清，而係到審判期日始改口，已有可疑。⒊縱確如被
    告黃淑靜所述後半部非其書寫，惟被告黃淑靜承認書寫部分
    之內容，提及：『○○○因資管會懷疑公司派與外資合力操作股
    價並進入○○○突擊查核檢核股票操作證據，當時因有收回兩
    本帳冊，疑似公司派與投信外資聯合操作的證據，所以有一
    陣子就按兵不動，因資管會目前沒有查出確實的證據…』等語
    ，不但可認廖建榮、黃媊所證稱受被告黃淑靜、吳錦淑姊妹
    邀請投資○○○股票乙事，應屬實在外，且從前開書函之內容
    ，可知被告黃淑靜對於股票投資一事甚為瞭解，與廖建榮、
    黃媊證稱主要係被告黃淑靜向其等講解投資事宜，其等係相
    信被告黃淑靜有操作的能力，方而投資等情相符」等語（原
    確定判決第26至28頁㈥），已說明何以認定該手稿確實為被
    告所書寫，又說明縱使依被告所辯，仍無解於其犯行之理由
    ，並非漏未審酌該證據之情況。再經本院核對該手稿（原判
    決附件三），被告坦承所書寫之前5行，其中「就」字（第5
    行第5字）右邊部首誤寫為「九」，屬錯別字，而聲請人所
    否認之第5行以下，卻於11行第5字、第12行第3字出現同樣
    的錯誤狀況，實難認為該份筆記手稿是出自於不同人之手之
    說明，此部分前經聲請人提起再審，並聲請筆跡鑑定，業經
    本院109年度聲再字第91號審理後，認為不符合發現新事實
    、新證據之再審要件，說明甚詳；是聲請人所陳事項，卷內
    相關事證均屬明確，故聲請人上開傳喚證人施伯勳之聲請，
    均不足以動搖原確定判決而足以對聲請人為更有利判決，自
    無依前揭規定予以調查之必要，併予指明。
五、綜上所述，聲請再審意旨所爭執之事實，或係就原確定判決
    認定之事實再行爭辯，或對原確定判決採證認事職權之適法
    行使，任意指摘，或執前聲請再審經實體裁定駁回確定之同
    一原因聲請再審，聲請人上揭聲請意旨所提出之所謂新事實
    、新證據及抗辯理由，不論單獨或係其本身結合先前已經存
    在卷內之各項證據資料予以綜合判斷觀察，並不足以動搖原
    有罪之確定判決，而為聲請人無罪、免訴、免刑或輕於原判
    決所認罪名之判決，無法使人因此產生合理懷疑，或業經原
    確定判決本於論理法則、經驗法則予以取捨及判斷，聲請人
    僅係對此持相異評價，或徒憑己意對已經審酌之相關事實再
    為對己有利之詮釋，均不符合聲請人所指之刑事訴訟法第42
    0 條第1 項第6 款聲請再審之要件。從而，聲請人依刑事訴
    訟法第420條第1項第6款之規定聲請再審，或不合法，或無
    理由，應予駁回。
六、按聲請再審之案件，除顯無必要者外，應通知聲請人及其代
    理人到場，並聽取檢察官及受判決人之意見，但無正當理由
    不到場，或陳明不願到場者，不在此限，刑事訴訟法第429
    條之2定有明文，所稱「顯無必要者」，係指聲請顯屬程序
    上不合法且無可補正或顯無理由而應逕予駁回，刑事訴訟法
    第429條之2、法院辦理刑事訴訟案件應行注意事項第177條
    之4定有明文。基此，聲請人本件聲請既有上述之程序違背
    規定及顯不合於再審之實質要件之處，縱然本院依上開刑事
    訴訟法第429條之2之規定，聽取其意見，給予補正之機會，
    亦無從補正，乃顯無通知聲請人及其代理人到場並聽取檢察
    官意見之必要，庶免徒然浪費有限之司法資源，附此敘明。
七、據上論斷，應依刑事訴訟法第434條第1項、第3項，裁定如
    主文。
中　　華　　民　　國　　110 　年　　11　　月　　18　　日
　　　　　　　　　刑事第二庭    審判長法　官  陳珍如
                                      法　官  陳弘能
                                      法　官  黃裕堯
以上正本證明與原本無異。
不得抗告。
　　　　　　　　　　　　　　　　　　　書記官  蔡孟芬 
中　　華　　民　　國　　110 　年　　11　　月　　18　　日